臺灣臺北地方法院民事判決　　　　　　　　　　　　九十二年度訴字第五六一七號
　　原　　　告
　　即反訴被告　雲川精密複材股份有限公司
　　法定代理人　丁○○
　　訴訟代理人　張宜暉律師
　　被　　　告
　　即反訴原告　三安資訊有限公司
　　法定代理人　甲○○
　　訴訟代理人　乙○○
　　　　　　　　丙○○
當事人間請求回復原狀等事件，本院於中華民國九十三年四月二日言詞辯論終結，判
決如下：
    主  文
被告應給付原告新台幣陸拾捌萬捌仟貳佰伍拾元及自民國九十二年十一月二十日起至
清償日止，按週年利率百分之五計算之利息。
訴訟費用由被告負擔。
本判決第一項於原告以新台幣貳拾貳萬玖仟肆佰壹拾柒元供擔保後，得假執行。但被
告如以新台幣陸拾捌萬捌仟貳佰伍拾元預供擔保，得免為假執行。
反訴原告之訴及假執行之聲請均駁回。
反訴訴訟費用由反訴原告負擔。
    事  實
甲、原告即反訴被告方面：
Ａ、本訴部分：
壹、聲明：
一、被告應給付新台幣（下同）六十八萬八千二百五十元，暨自起訴狀繕本送達翌日
    起，按年利率百之五計算之利息。
二、如獲勝訴判決，願供擔保後請准宣告假執行。
貳、陳述：
一、原告自民國九十一年六月起委託被告等開發軟體工程，並分別於九十一年七月十
    二日、九十一年九月十日及九十二年五月十九日簽訂軟體開發協議書，原告並依
    約陸續開立支票給付工程款項共計六十八萬八千二百五十元，被告未依期限完成
    ，且上揭系統經測試後無法使用，原告屢次催促被告進行修補，並曾委請律師發
    函催告，限期履行，詎被告卻置之不理，原告不得已於九十二十月九日發函解除
    上開協議書。依民法第四九四、四九五、二一三、二二七第一項、二二九第一項
    、第二三一第一項之規定，請求回復原狀，被告應將原告已給付之上開承攬報酬
    返還予原告。
二、被告僅書面稱有催請原告安排驗收事宜，無提出任何給付，亦非有於清償地提出
    給付，不生任何清償效力，更何況被告承攬之工程根本未能達驗收之階段。
三、原告否認曾承諾被告因此增加之工作願意另付報酬，由上開協議書可知，兩造之
    所以會於事後一再修訂合約內容，即因被告遲遲無法完成系爭軟體開發工程，原
    告信賴被告會顧及商譽，始同意延展被告完工日期，且上開協議書既為雙方所同
    意訂定，被告自應依後續之協議書條款履約。
四、依兩造九十二年五月十九日協議書第四條規定：「在第三階段ＥＲＰ程式系統穩
    定前依原先口頭協議以每週一、三、五下午十三時三十分至雲川精密複材股份有
    限公司實施工作時程階段作業及教育訓練資訊人員，內容教材包括系統維護、編
    輯表單和新增系統功能及編寫程式、系統開發手冊、系統使用手冊。程式系統設
    計第四、五、六階段時間再進行協商」，可知被告有教育訓練適當專業人員之義
    務，所謂原告應派適當專業人員陪同執行合約，係指原告派任適當專業人員參與
    教育訓練而言。且系爭工程現僅於系統建置階段、於此階段，原告並無任何協力
    義務。
五、原告早已備妥相關資料，自九十二年三月開始測試，系爭系統至今仍無法測試通
    過。被告事後根本就系爭軟體工程不聞不問，事實上該系統現只能處理單一表單
    ，無法處理整合後的資料。
六、由上開三次修訂之協議書內容，可證被告一直無法建完成各階段工程並交付項目
    ，且可知系爭軟體開發工程應分三階段進行：系統建置階段、測試階段及驗收階
    段。依九十一年六月五日電腦應用軟體設計合約書第三條、工作時程之第四項規
    定，可知在被告進行測試前，當應交付所定項目，並將程式安裝至甲方（指原告
    ）電腦系統，經甲方代表人員依系統功能表清點無誤後，始得為之。復由九十二
    年五月十九日協議書第一條之規定，當可知被告在九十二年五月十九日簽立協議
    書時，仍無法達第三階段測試，否則被告不會於此協議書內同意原告要求應於九
    十年五月三十日前，以第三階段程式「不當機、資料顯示正常、不影響作業」為
    測試通過之標準。再觀之九十二年五月十九日協議書之全部條文，可知，被告迄
    今無法完成第三階段之工程，更遑論系爭工程之第四、五、六階段，或驗收階段
    ，依九十二年五月十九日協議書第六條約定，欲達驗收階段，被告自應完成工作
    階段測試完成及作業正常依合約書第四項交付項及測試報告書等交付完畢。
七、被告提出之系統驗收紀錄表顯示係驗收的第一階段，且後面測試資料可看出還有
    須修正，但被告並沒有完成。
參、證據：提出協議書、支票、統一發票、律師函、系統建置過程中所出現之瑕疵、
　　　　　被告書證一內自承建置過程之瑕疵、證人林春定九十三年二月二十日準備
  　　　　程序筆錄、被告訴訟代理人九十三年二月二十日準備程序筆錄、證人林春
　　　　　定九十三年二月二十日準備程序筆錄、原告合法軟體購買證明影本為證。
Ｂ、反訴部分：
壹、聲明：反訴駁回。
貳、陳述：東西不能用，才要修正，否認反訴原告請求追加的金額，縱有修正也是雙
    　　　方合意。
乙、被告方面：
Ａ、本訴部分：
壹、聲明：
一、原告之訴及假執行之聲請均駁回。
二、如受不利之判決，願供擔保請准宣告免予假執行。
貳、陳述：
一、被告對原告提出律師函，收到後即委任律師函請原告就事實協商相關事宜，被告
    於九十二年九月二十三日以存證信函，催請原告安排驗收事宜，原告藉詞拒絕簽
    收存證信函，九十二年十月七日再次函催配合執行驗收事宜，原告仍置之不理。
二、原告要求之設計內容，已遠遠悖離合約內容，為此被告依約敦請林春定協調，依
    依林顧問之建議執行該合約，且原告承諾被告因此增加之工作願另付報酬，然原
    告仍未依協議進行。
三、原告至今仍無法依合約派任適當專業人員陪同被告執行合約，且專業人員履經更
    換。
四、原告無法依合約提供一個月份以上完整測試資料供被告測試系統、合法授權 (主
    機：Windows 2000 Server License；各終端之Windows License及Magic V9Runt
    ime License)之測試環境。原告提供之資料與系爭工程關聯極少，多係與尚在爭
    執中之新變更規格有關。原告所稱單一表單均屬雙方爭執中之新規格，與系爭軟
    體無關，原告若無法提供合法授權環境時，被告僅能提供安裝之技術支援。
五、系爭軟體工程，依現今之網路技術及商業習慣，早已不受所在地之限制，均可遠
    端遙控為之，且被告與原告已依此方式行之多時。另被告曾與原告蔡志鵬、王淑
    萍、吳美珠、李佳樺等原告離職人員行使教育及上線測試。
六、被告每一階段向原告請款時，都須經過原告的專案負責人、財務部、管理部經理
    、證人林春定顧問及原告總經理審查，認為工程進度無誤後才撥款，被告收到款
    項後，再投入人力、設備、時間、資金進行下一階段工程。
七、依書證一系統驗收紀錄表之建議紀錄，明確指出「現況：系統分析及系統架構已
    完成，接下來的工作為測試系統運作及資料的正確性」，即早在二００二年九月
    十七日就已經開始測試，而且依付款紀錄，應已進入最後的總驗收階段，就同一
    證據「以目前人力資源分配上，如系統一起上線恐造成系統執行不徹底落實。」
    顯然原告確實人力有問題，且原告接受訓練之人員，確實均已離職，才會有各項
    協議。
參、證據：提出律師函、存證信函、收執聯、軟體開發合約書、原告要求之系統規格
    　　　、系爭軟體光碟片、系統驗收紀錄表及測試簽收資料 (書證一)、雙方往
          來之電子郵件、資訊軟體計費要點為證。聲請訊問證人林春定。
Ｂ、反訴部分：
壹、聲明：
一、反訴被告應就九十二年訴字第五六一七號，系爭軟體工程依約履行義務，並應給
    付二十萬元，暨自本反訴狀繕本送達翌日起按年利率百分之五計算之利息。
二、反訴被告應依約協同反訴原告繼續變更工程之合約，給付變更合約工程款二百萬
    元，暨自本反訴狀繕本送達翌日起按年利率百分之五計算之利息。
三、如獲勝訴判決，反訴原告願供擔保後請准宣告假執行。
貳、陳述：
一、查反訴原告受反訴被告委託開發軟體工程，已於九十二年間完成，然因反訴被告
    以工程內容變更且願另行支付工程變更款為由，擱置工程進行，事後又拒付餘款
    且誣告反訴原告未依約行事，特請反訴被告依約協同反訴原告繼續完成合約，並
    支付餘款。
二、就系爭軟體工程變更工程部份，請反訴被告依約協同反訴原告繼續完成合約，且
    支付新增之工程款，反訴被告有承諾願意付款。
    理  由
甲、本訴部分：
一、原告起訴主張其自九十一年六月起委託被告等開發軟體工程，並分別於九十一年
    七月十二日、九十一年九月十日及九十二年五月十九日簽訂軟體開發協議書，原
    告並依約陸續開立支票給付工程款項共計六十八萬八千二百五十元，被告未依期
    限完成，且上揭系統經測試後無法使用，原告屢次催促被告進行修補，並曾委請
    律師發函催告，限期履行，詎被告卻置之不理，原告不得已於九十二十月九日發
    函解除上開協議書。依民法第四九四、四九五、二一三、二二七第一項、二二九
    第一項、第二三一第一項之規定，請求回復原狀，被告應將原告已給付之上開承
    攬報酬返還予原告等語。
二、被告則以其於九十二年九月二十三日以存證信函，催請原告安排驗收事宜，原告
    藉詞拒絕簽收存證信函，九十二年十月七日再次函催配合執行驗收事宜，原告仍
    置之不理。原告要求之設計內容，已遠遠悖離合約內容，為此被告依約敦請林春
　　定協調，依依林顧問之建議執行該合約，且原告承諾被告因此增加之工作願另付
  　報酬，然原告仍未依協議進行。原告至今仍無法依合約派任適當專業人員陪同被
　　告執行合約，且專業人員履經更換，原告無法依合約提供一個月份以上完整測試
　  資料供被告測試系統、合法授權 (主機：Windows 2000 Server License；各終
    端之Windows License及Magic V9Runt ime License)之測試環境。被告每一階段
　　向原告請款時，都須經過原告的專案負責人、財務部、管理部經理、證人林春定
  　顧問及原告總經理審查，認為工程進度無誤後才撥款，被告收到款項後，再投入
    人力、設備、時間、資金進行下一階段工程。依書證一系統驗收紀錄表之建議紀
　　錄，明確指出「現況：系統分析及系統架構已完成，接下來的工作為測試系統運
  　作及資料的正確性」，即早在二００二年九月十七日就已經開始測試，而且依付
    款紀錄，應已進入最後的總驗收階段，就同一證據「以目前人力資源分配上，如
    系統一起上線恐造成系統執行不徹底落實。」顯然原告確實人力有問題，且原告
    接受訓練之人員，確實均已離職，才會有各項協議云云置辯。
三、原告主張其自九十一年六月起委託被告等開發軟體工程，並分別於九十一年七月
    十二日、九十一年九月十日及九十二年五月十九日簽訂軟體開發協議書，原告並
    依約陸續開立支票給付工程款項共計六十八萬八千二百五十元，被告未依期限完
    成，且上揭系統經測試後無法使用，原告屢次催促被告進行修補，並曾委請律師
    發函催告，限期履行，詎被告卻置之不理等情，業據其提出九十一年七月十二日
    、九十一年九月十日、九十二年五月十九日協議書、支票、律師函為證，被告固
　　不否認與原告簽訂上開協議書、收受六十八萬八千二百五十元之工程款及原告有
　  以律師函催告及解除契約之行為之事實，惟否認尚未完成上開開發軟體工程，並
    以上開辯詞資為抗辯。故本件爭執點在於被告所為上開開發軟體工程之時程進度
    為何？原告是否有協力之義務？原告是否有可歸責之事由，致上開軟體無法進行
    ？
四、經查兩造最後一次協議為九十二年五月十九日等情，有原告提出之九十二年五月
    十九日協議書可稽，依該協議書內容第一項係約定；「系統階段測試標準：．．
    ．第三階段ＥＲＰ程式系統，以不當機、資料顯示正常、不影響作業為標準，工
    作時程完成日期為中華民國九十二年五月三十日止」、第二項：「工作時程表第
    四、五、六階段以本公司先確認作業流程雙方進行協商十六小時」，可見被告在
    九十二年五月十九日以前，尚未完成第三階段工程，否則在上開協議書第一項當
    不至要求被告應就第三階段ＥＲＰ程式系統，以不當機、資料顯示正常、不影響
    作業為標準。又查本件總工程款為八十萬元，在九十二年五月十九日以前，原告
    已支付被告工程款五十八萬八千二百五十元（100000+160000+68250+80000+1000
    00+80000）等情，業據原告提出協書、支票、統一發票影本為證，並為被告所不
    爭執，顯然原告僅剩下尾款尚未支付，然依上開協議書第七項約定，尾款係於工
    作時程表第四、五、六階段完成由原告總驗收完畢後申請支付，可見原告支付被
    告工程款並未按每一階段完成時而給付，在第三階段未完成時，原告已支付至只
    餘尾款未支付之情形，故被告所辯伊係依每一階段時程請款，原告係認為工程進
    度無誤後才撥款，依付款紀錄應已進入最後總驗收階段云云，即不可採。雖被告
    復舉書證一所謂二００二年九月十七日系統驗收紀錄表內記載「現況：系統分析
    及系統架構已完成，接下來的工作為測試系統運作及資料的正確性」，認早在二
    ００二年九月十七日就已經開始測試，應已進入最後的總驗收階段云云，惟查該
    系統驗收紀錄表之驗收項目係記載為「第一階段：１、程式操作規範。２、作業
    流程」，可知該驗收紀錄表實為進行第一階段之測試，顯然並非進入依約第七階
    段之最後總驗收階段，從而被告此部分之辯詞，自亦不可採。再者，被告復舉同
    一系統驗收紀錄表建議紀錄欄記載「以目前人力資源分配上，如系統一起上線恐
    造成系統執行不徹底落實。」，認係原告確實人力有問題等語，然被告亦自認之
    後即有上開各項協議存在，可見原告縱有人力不足問題，亦因事後兩造同意簽訂
    協議書而作調整，故原告人力不足問題已在協議過程中解決，應不再為阻礙被告
    事後未完成軟體開發之理由，此外，被告復未舉其他證據證明其已進入總驗收階
    段，應認被告所辯已進入最後總驗收階段云云，尚難採信。
五、又查被告業於九十三年三月十八日言詞辯論期日中自認要原告配合協力的部分是
    在總驗收階段之事實，是以依前所述，被告既未達最後總驗收階段，則原告應尚
    無協力之義務，故被告所辯原告無派任專業人員陪同被告執行合約、提供相關資
    料供被告測試系統、提供合法授權之測試環境致使被告無法依約完成云云，自不
    可採。至被告辯稱原告要求設計內容悖離合約部分，惟兩造既然分別於九十一年
    七月十二日、九十一年九月十日及九十二年五月十九日前後簽訂協議書，並一再
　　延展被告完工日期更改時程進度，顯然係兩造同意在雙方最後認定之設計內容中
  　為 軟體開發，被告此部分之辯詞，顯為推委之詞，不足採信。
六、續查被告提出之書證一之測試資料表中，有原為原告員工向被告提出問題點，由
    被告註記是否已解決或後續改進情形，其中仍有部分未經被告解決，可見被告所
    為之軟體開發確有瑕疵存在而尚未解決，是以原告以律師發函催告被告限期履行
    ，被告既未履行完畢，則原告於九十二十月九日發函解除上開協議書，自屬有據
    。
七、綜上所述，原告主張解除契約後回復原狀，請求被告返還已給付之承攬報酬六十
    八萬八千二百五十元予原告，及自起訴狀繕本送達翌日即九十二年十一月二十日
    起，按年利率百之五計算之利息，為有理由，應予准許。
八、兩造陳明願供擔保請為宣告假執行或免為假執行，經核均與規定相符，爰分別酌
　　定相當之擔保金額予以宣告。
乙、反訴部分：
一、反訴原告起訴主張其受反訴被告委託開發軟體工程，已於九十二年間完成，然因
    反訴被告以工程內容變更且願另行支付工程變更款為由，擱置工程進行，事後又
    拒付餘款且誣告反訴原告未依約行事，特請反訴被告依約協同反訴原告繼續完成
    合約，並支付餘款二十萬元。就系爭軟體工程變更工程部份，請反訴被告依約協
    同反訴原告繼續完成合約，且支付新增之工程款二百萬元云云。反訴被告則以東
　　西不能用，才要修正，否認反訴原告請求追加的金額，縱有修正也是雙方合意等
  　語置辯。
二、查反訴原告主張其受反訴被告委託開發軟體工程，已於九十二年間完成，然因反
    訴被告以工程內容變更且願另行支付工程變更款為由，擱置工程進行，事後又拒
    付餘款且誣告反訴原告未依約行事，特請反訴被告依約協同反訴原告繼續完成合
    約，並支付餘款二十萬元等情，業為反訴被告所否認，且依前所述，反訴原告並
    未完成系爭軟體開發工程，且有瑕疵尚未解決，反訴被告並因之解除契約，故反
    訴原告要求反訴被告繼續協同反訴原告完成系爭合約，已屬無據，進而反訴原告
    請求給付餘款二十萬元，亦無理由。至反訴原告另主張反訴被告應協同反訴原告
    繼續完成合約，支付新增工程款，反訴被告並有承諾付款部分，固據其提出中華
    民國資訊軟體協會資訊軟體計費要點為證，惟為反訴被告所否認，且反訴原告並
    未提出確實新增工程款項目之證據，證人林春定於本院作證時，亦對反訴被告是
    否有承諾多增加工作另給付報酬一節，稱沒有印象等語，故反訴原告就此部分之
    主張，並無法舉證以實其說，應認為不可採。
三、從而反訴原告主張依約反訴被告應協力反訴原告繼續完成合約及支付餘款二十萬
    及新增工程款二百萬元，為無理由，應予駁回。反訴原告受敗訴判決，其假執行
    之聲請即失所依據，應併予駁回。
丙、因本案事證已臻明確，兩造其餘主張陳述及所提之證據，均毋庸再予審酌，附此
　　敘明。
丁、結論：
    本件原告之訴為有理由，反訴原告無理由，依民事訴訟法第七十八條、第三百九
    十條第二項、第三百九十二條第二項，判決如主文。
中　　　華　　　民　　　國　　九十三　　年　　　四　　　月　　二十三　　日
                              民事第二庭  法  官    黃雯惠
正本係照原本作成。
如對本判決上訴，須於判決送達後廿日內向本院提出上訴狀。
中　　　華　　　民　　　國　　九十三　　年　　　四　　　月　　二十三　　日
                                          書記官    林玗倩
附錄：
民事訴訟法第三百九十二條法院得宣告非經原告預供擔保，不得為假執行。
法院得依聲請或依職權，宣告被告預供擔保，或將請求標的物提存而免為假執行。
依前項規定預供擔保或提存而免為假執行，應於執行標的物拍定、變賣或物之交付前
為之。
